最高法院刑事判決　　　　　　　九十六年度台非字第二七五號
上　訴　人　最高法院檢察署檢察總長
被　　　告　甲○○
　　　　　　　　　　2號（現在台灣雲林第二監獄執行中）
上列上訴人因被告違反毒品危害防制條例案件，對於台灣桃園地
方法院中華民國九十五年四月二十八日（聲請書誤載為六月五日
）第一審確定刑事簡易判決（九十五年度壢簡字第六三二號，檢
察官聲請簡易判決處刑案號：台灣桃園地方法院檢察署九十五年
度毒偵字第一七三號），認為部分違法，提起非常上訴，本院判
決如下：
    主  文
原判決關於違背法令部分撤銷。
    理  由
非常上訴理由稱：「按判決不適用法則者為違背法令，刑事訴訟
法第三百七十八條定有明文。次按受有期徒刑之執行完畢，或受
無期徒刑或有期徒刑一部之執行而赦免後，五年以內再犯有期徒
刑以上之罪者，為累犯，加重本刑至二分之一。又裁判確定後，
發覺為累犯者，依刑法第四十七條之規定更定其刑，固為刑法第
四十七條、第四十八條前段所規定。然此所稱更定其刑，必其累
犯之發覺，係在裁判確定之後，始足當之；苟於裁判確定之前，
已經發覺有累犯之情事者，即無適用之餘地。事實審法院於審理
時如發覺被告有累犯之事實，自應論以累犯並依法加重其刑；倘
已發覺為累犯而於判決時漏論累犯並加重其刑，亦僅能另依上訴
程序或非常上訴程序予以救濟，殊難再依刑法第四十八條前段之
規定予以更定其刑，此有貴院八十五年度台非字第一六一號、九
十年度台非字第一一五號判決可參照。查被告甲○○曾因違反毒
品危害防制條例案件，經台灣桃園地方法院於九十年六月一日以
八十九年度壢簡字第一三七五號判決科處有期徒刑四年（係四月
之誤載）確定，並於九十一年六月四日執行完畢，此有被告全國
刑案資料查註表、台灣高等法院被告前案紀錄表及判決書等附卷
可稽。嗣被告於上開有期徒刑執行完畢五年內之九十四年十二月
二十一日下午二時四十分許採尿時點回溯九十六小時內之某時，
在某不詳處所施用第二級毒品安非他命一次，自應構成累犯，原
審於審理中，即已發覺被告有構成累犯之前科紀錄（參見原判決
事實及理由一、本件犯罪事實、證據、理由及所犯法條均引用檢
察官聲請簡易判決處刑書所載，及原審卷所附被告前案紀錄表）
，自應依法論以累犯而加重其刑，乃原審判決竟漏未依法論以累
犯而加重其刑，揆諸前開說明，顯有判決不適用法則之違法。案
經確定，爰依刑事訴訟法第四百四十一條、第四百四十三條提起
非常上訴，以資救濟」等語。
本院按判決不適用法則或適用不當者，為違背法令，刑事訴訟法
第三百七十八條定有明文；又受有期徒刑之執行完畢，或受無期
徒刑或受有期徒刑一部之執行而赦免後，五年以內再犯有期徒刑
以上之刑之罪者，為累犯，加重本刑至二分之一。又裁判確定後
，發覺為累犯者，依前條之規定更定其刑。但刑之執行完畢或赦
免後發覺者，不在此限，亦為修正（民國九十四年二月二日修正
公布，九十五年七月一日施行）前刑法第四十七條、第四十八條
所明定。然此所稱更定其刑，必其累犯之發覺，係在裁判確定之
後，始足當之；茍於裁判確定之前，已經發覺有累犯之情事者，
即無適用之餘地。事實審法院於審理時如發覺被告有累犯之事實
，自應論以累犯並依法加重其刑；倘已發覺為累犯而於判決時漏
論累犯並加重其刑，自應依上訴程序或非常上訴程序予以救濟。
查本件被告甲○○前因違反毒品危害防制條例案件，經台灣桃園
地方法院以八十九年度壢簡字第一三七五號簡易判決處刑處有期
徒刑四月，如易科罰金以三百元折算一日確定，並於九十一年六
月四日執行完畢，有台灣高等法院被告前案紀錄表在卷可稽。則
被告於九十四年十二月二十一日下午二時四十分許回溯九十六小
時內之某時，再犯本件有期徒刑以上之施用第二級毒品安非他命
罪，依上開規定，其於有期徒刑執行完畢後，五年內再犯本件之
罪，為累犯，自應依累犯之規定加重其刑，方屬適法。又本件台
灣桃園地方法院檢察署檢察官聲請簡易判決處刑書已敘明被告上
開累犯之事實及請求依刑法第四十七條關於累犯之規定加重其刑
。原確定判決理由一並載明引用上開檢察官聲請書之事實、理由
及所犯法條；顯係於裁判確定前即發覺為累犯之情形。惟原判決
並未論以累犯並依累犯規定加重其刑，且依卷內資料，被告犯
本件施用第二級毒品罪，所處有期徒刑五月，如易科罰金以三百
元折算一日，經減刑後，已於九十六年七月二十五日執行完畢，
亦有台灣高等法院被告前案紀錄表在卷可查；依前開說明，台灣
桃園地方法院於審理本案施用第二級毒品案件，已經發覺被告有
構成累犯之情事，且其所宣告之刑業已執行完畢，無從再依刑法
第四十八條前段之規定更定其刑，原判決未論以累犯即有不適用
法則之違背法令。案經確定，非常上訴意旨執以指摘，洵有理由
。惟原判決尚非不利於被告，應由本院僅將原判決關於未諭知為
累犯並依法加重其刑之違背法令部分撤銷，以資糾正。至原判決
其他部分，非常上訴意旨並未指摘，非本院所得審究，附為敘明
。
據上論結，應依刑事訴訟法第四百四十七條第一項第一款前段，
判決如主文。
中　　華　　民　　國　九十六　年　　十　　月   十二   日
                      最高法院刑事第十一庭
                          審判長法官  林　永　茂
                                法官  蘇　振　堂
                                法官  蕭　仰　歸
                                法官  何　菁　莪
                                法官  郭　毓　洲
      本件正本證明與原本無異
                                      書  記  官
中　　華　　民　　國　九十六　年　　十　　月   十七   日
                                                    ｍ
